臺灣南投地方法院民事裁定
111年度監宣字第128號
聲  請  人  陳豊仁  



相  對  人  陳玉琴  

關  係  人  陳亮誼  


關  係  人  陳虹瑩  


關  係  人  陳豊哲  

上列聲請人對於相對人聲請監護宣告事件，本院裁定如下：
    主    文
一、宣告陳玉琴（女，民國00年00月00日出生，身分證統一編號
    ：Z000000000號）為受輔助宣告之人。
二、選定陳豊仁（男，民國00年00月0日出生，身分證統一編號
    ：Z000000000號）為受輔助宣告之人陳玉琴之輔助人。
三、程序費用由受輔助宣告人陳玉琴負擔。
    理    由
一、聲請意旨略以：聲請人為相對人陳玉琴之子，相對人自民國
    111年3月12日起，因急性腦中風，由埔基醫療財團法人埔里
    基督教醫院轉送至中國醫藥大學附設醫院急診，並於111年4
    月13日經仁愛醫療財團法人大里仁愛醫院鑑定為患有右側肢
    體偏癱、失語症、吞嚥困難等疾病，致不能為意思表示或受
    意思表示，或不能辨識其意思表示之效果，生活起居難以自
    理，已達受監護宣告之程度，有受監護宣告之必要；爰依法
    聲請准予對相對人為監護宣告，並選定聲請人為監護人，指
    定關係人陳豊哲為會同開具財產清冊之人等語。
二、按法院對於監護宣告之聲請，認為未達應受監護宣告之程度
    ，而有輔助宣告之原因者，得依聲請或依職權以裁定為輔助
    之宣告。家事事件法第174條第1項定有明文。次按，對於因
    精神障礙或其他心智缺陷，致其為意思表示或受意思表示，
    或辨識其意思表示效果之能力，顯有不足者，法院得因本人
    、配偶、四親等內之親屬、最近1年有同居事實之其他親屬
    、檢察官、主管機關或社會福利機構之聲請，為輔助之宣告
    。又受輔助宣告之人，應置輔助人。輔助人及有關輔助之職
    務，準用民法第1111條至第1111條之1規定。法院為輔助之
    宣告時，應依職權就配偶、四親等內之親屬、最近一年有同
    居事實之其他親屬、主管機關、社會福利機構或其他適當之
    人選定一人或數人為輔助人。而法院選定輔助人時，應依受
    輔助宣告之人之最佳利益，優先考量受輔助宣告之人之意見
    ，審酌一切情狀，並注意下列事項：一、受輔助宣告之人之
    身心狀態與生活及財產狀況。二、受輔助宣告之人與其配偶
    、子女或其他共同生活之人間之情感狀況。三、輔助人之職
    業、經歷、意見及其與受輔助宣告之人之利害關係。四、法
    人為輔助人時，其事業之種類與內容，法人及其代表人與受
    輔助宣告之人之利害關係。民法第15條之1第1項、第1113條
    之1、第1111條、第1111條之1亦定有明文。
三、經查，聲請人主張之事實，業據其提出戶籍謄本、中國醫藥
    大學附設醫院診斷證明書、仁愛醫療財團法人大里仁愛醫院
    診斷證明書、同意書、109年度綜合所得稅各類所得資料清
    單、全國財產稅總歸戶財產查詢清單等件影本為證；另本院
    審驗相對人之心神狀況，於鑑定人即竹山秀傳醫院劉彥良醫
    師前訊問相對人，相對人對於本院之詢問其有幾個子女、配
    偶等問題固能正確回答，惟對於其生日已不記得，對於其與
    何人同住亦未能回答，對於其配偶何時已死亡、三餐由何人
    準備，則僅能發出聲音而講不出來無法回答，可見其認知辨
    識及為意思表示之能力已有所欠缺；又經該院鑑定結論略以
    ：綜合相對人過去之生活史、疾病史及相關身體檢查，認為
    相對人為腦中風合併失語症及血管性失智症之患者，目前失
    智程度為中度至重度，雖可與人溝通，但認知思考功能明顯
    退化，對外界事務的知覺理會及判斷能力明顯減退。符合因
    精神障礙或其他心智缺陷，致其為意思表示或受意思表示，
    或辨識其意思表示效果的能力，顯有不足等語，有該院111
    年8月8日111竹秀管字第1110747號函檢送之監護宣告鑑定報
    告書1份在卷足憑。綜合上開鑑定結果及相對人接受本院訊
    問之情狀，本院認相對人之精神狀態，尚非完全不能為意思
    表示或受意思表示，亦非完全不能辨識其意思表示之效果，
    故未達應受監護宣告之程度，惟其為意思表示或受意思表示
    ，或辨識其意思表示效果之能力，因失智症之病症影響，致
    其認知功能不佳，而顯有不足之情形。從而，聲請人雖聲請
    對相對人為監護宣告，惟依相對人目前之狀況，以輔助宣告
    為當，爰依職權為輔助宣告之諭知。
四、關於選定輔助人部分：
　　本院審酌相對人並未有意定監護契約，其配偶已死亡，聲請
    人為相對人之長子，誼屬至親，其經濟狀況尚可，且照料、
    處理相對人之日常生活等相關事務，並有意願出任監護人一
    職，且相對人之其餘子女即關係人陳亮誼、陳虹瑩、陳豊哲
    陳亦同意由聲請人擔任相對人之監護人，此有陳報狀、同意
    書在卷可稽。綜上，堪認由聲請人擔任輔助人，符合相對人
    之最佳利益，爰選定聲請人為相對人之輔助人。
五、又聲請人雖同時提出會同開具財產清冊之人選即關係人陳豊
    哲，然由民法第15條之2規定可知，受輔助宣告之人並未喪
    失行為能力，且依法並未完全剝奪其財產處分權。再參酌同
    法第1113條之1規定，並無準用同法第1094條、第1099條及
    第1099條之1、第1103條第1項之規定，亦即受輔助宣告人之
    財產，不由輔助人管理，輔助人對於受輔助宣告人之財產，
    並無規定須與經法院或主管機關所指定之人會同開具財產清
    冊。本件相對人之精神或心智狀況尚未達監護宣告之程度，
    而由本院對相對人為輔助之宣告，業如前述，揆諸上開說明
    ，本件毋庸指定會同開具財產清冊之人，附此敘明。
六、程序費用負擔之依據：家事事件法第177條第2項、第164條
    第2項。
中　　華　　民　　國　　111 　年　　8 　　月　　15　　日
                家事法庭    法  官  黃立昌
如對本裁定抗告，須於裁定送達後10日內向本院提出抗告狀，並
應繳納抗告費新臺幣1,000元。
以上正本係照原本作成。
中　　華　　民　　國　　111 　年　　8 　　月　　19　　日
                            書記官